最高法院刑事判決　　　　　　九十四年度台上字第三０七六號
　　上　訴　人　乙○○
　　　　　　　　　　　　14號.
　　　　　　　　丙○○
　　共　　　同
　　選任辯護人　簡承佑律師
　　上　訴　人　甲○○
　　　　　　　　　　　　號
上列上訴人等因違反毒品危害防制條例案件，不服台灣高等法院
台南分院中華民國九十一年八月十三日第二審判決（九十一年度
上訴字第六八八號，起訴案號：台灣雲林地方法院檢察署九十年
度偵字第一０四九號），提起上訴，本院判決如下：
    主  文
上訴駁回。
    理  由
按刑事訴訟法第三百七十七條規定，上訴於第三審法院，非以判
決違背法令為理由，不得為之。是提起第三審上訴，應以原判決
違背法令為理由，係屬法定要件。如果上訴理由書狀並未依據卷
內訴訟資料，具體指摘原判決不適用何種法則或如何適用不當，
或所指摘原判決違法情事，顯與法律規定得為第三審上訴理由之
違法情形，不相適合時，均應認其上訴為違背法律上之程式，予
以駁回。本件上訴人乙○○、丙○○夫妻共同上訴意旨略稱：甲
○○固指稱向伊夫妻二人購買安非他命，但所指之購買毒品時間
，或稱係在民國九十年三月四日，或稱係同年月五日，或稱已忘
記；又購買之次數與金額，先稱每次新台幣（下同）一千元，向
乙○○買三次、向丙○○買二次，嗣改謂向伊夫妻二人共買三、
四次，再翻稱每次一千或二千元；而購買之地點，先稱係在乙○
○住處，後供述係在該住處後面之菜園，且忽陳稱係乙○○所交
付，忽供謂是丙○○以電子秤秤好後，由丙○○拿出來各等語，
足見前後陳述矛盾；復就其所謂之最後一次毒品交易以觀，於警
詢時係稱三．七五克售價五千元，０．七公克售價一千元，於第
一審則稱各包份量、重量如何，其均不知，待回去後亦未予以重
新包裝，甚且不知共買多少包等語，顯與常情不符，尤以其所稱
該次交易價金三萬元，係賒帳方式處理，更違常情，原審竟採信
其多有瑕疵，且非實情之供述，認定伊夫妻共同連續販賣第二級
毒品，所為採證自有違證據法則。至伊夫妻遭查獲之毒品，僅供
自行吸用，現場友人洪國隆身上遭搜出電子秤、分裝袋及海洛因
、安非他命毒品，亦與伊夫妻無關，而住處前後之所以裝設監視
器，乃為免菜園所種蒜頭遭竊之用，如何足為甲○○所指伊夫妻
販賣毒品之佐證？警員陳善攷已證實未在伊夫妻身上查獲電子磅
秤等物，證人陳秋香亦證稱所查扣之十一萬元，其中十萬元係其
要向乙○○借用之款項，原判決未就此二有利於伊夫妻之證據，
說明不予採納之理由，亦有判決不備理由之違法云云。另上訴人
甲○○上訴意旨略謂：伊固持有數量不少之安非他命遭警查獲，
但伊係在警員未懷疑之前，主動自口袋拿出，並主動陳稱：「剛
（想）要賣」，足見應符自首要件，原審就此應予減刑之事實未
予調查，已有應於審判期日調查之證據，而未予調查之違法。且
伊主觀上應僅止於預備販賣毒品之意思，尚無賣出行為，素行既
良好，現亦有正常工作，起居正常，並知悔改，原判決縱以伊供
出毒品來源為由，給予減輕其刑，所宣告之刑，猶嫌過重云云。
惟查：(一)、證據之取捨及事實之認定，係屬事實審法院自由判斷
之職權，此項自由判斷職權之行使，倘不違背經驗法則及論理法
則，即難逕指為違法，而資為第三審上訴之適法理由。又證人之
供述，雖先後稍有不一或矛盾，事實審法院本於調查所得之其他
證據，認其陳述於基本事實之真實性無礙時，並非不得就該真實
部分之供述證據予以採信。本件原判決關於乙○○、丙○○部分
，係依憑向其二人購買毒品之甲○○於警詢、偵查及歷審時，迭
次始終堅指確有多次向該二人購買毒品之基本事實供述，並參以
警員據該供述前往陳、鄭住處搜查結果，不僅發現該住處前後均
裝設監視器，更發現該夫妻二人均持有安非他命，且為其二人送
來便當之朋友洪國隆身上，持有海洛因、安非他命、電子秤及分
裝袋等物，已經警員郭建宏供證明確，陳、鄭二人亦直認不虛，
且有搜索扣押證明筆錄在案可徵，綜合上揭直接、間接證據判斷
結果，乃認定陳、鄭二人有如原判決事實欄二所載之犯行，因將
第一審關於其二人部分均諭知無罪之判決撤銷，改判均論處其二
人共同連續販賣第二級毒品罪刑（各處有期徒刑七年六月）。對
於其二人矢口否認犯罪，所為查獲之安非他命係僅供自己施用，
甲○○所述顯然不實之辯解，如何係畏罪飾卸之詞，不足採信，
亦已依據卷內證據資料逐一指駁、說明，俱有卷內各證據資料在
案可稽。自形式上觀察，並無違背經驗法則及論理法則等採證違
法之情形存在。原判決既未將查扣之十一萬元，認定係屬販賣毒
品之所得，縱未於理由內說明證人陳秋香就此所供證言是否可信
，既與待證事實無關聯性，自無所謂判決不備理由之違法。至警
員陳善攷僅稱伊不知在現場有無搜到東西，丙○○係在刑警隊走
廊從身上掉下六包安非他命等語，尚不足資為有利於陳、鄭二人
認定之依據，原判決雖未於理由內予以說明，亦難認有判決不備
理由之違誤。乙○○、丙○○共同上訴意旨，就原審採證認事職
權之適法行使，及判決內已明白論斷之事項，任憑己意，指摘有
採證違背證據法則之違法，且猶為單純事實之爭執，自難認已具
備上訴第三審之適法理由，應認其二人上訴不合法律上之程式，
予以駁回。(二)、刑事訴訟法第三百七十九條第十款所稱應調查之
證據，係指與待證事實有重要關係，在客觀上認為應行調查者而
言。倘事實原無爭議，亦無不明瞭之情形，即難認客觀上有應為
調查之必要性。甲○○對於其遭警查獲，自警詢迄原審止，均未
曾主張自首之情，且遍查全卷，亦無關於自首之記載，原審未就
此原無爭議或不明瞭之事項予以調查，尚無甲○○上訴意旨所謂
應於審判期日調查之證據，而未予調查之違法可言。又刑之量定
，乃實體法上賦予法院得為自由裁量之事項，倘未逾越法定刑度
，又未濫用其裁量權限，即不得任意以量刑過重為上訴第三審之
理由。原判決既採憑甲○○坦承係出於販賣之意圖而持有毒品及
其他卷證資料，據以認定其主觀犯罪意思與客觀行為事實，並審
酌其僅國中畢業，智識程度不高，因吸用毒品所費不貲，而起意
販賣毒品，惟尚未販賣，即為警查獲，所生危害非重，及犯罪後
之態度良好，坦承犯行等一切情狀，予以量刑。甲○○上訴意旨
竟就原審採證認事與量刑之職權行使，泛指其欠當，並未依據卷
內資料而為具體指摘。依上說明，應認其上訴亦違背法律上之程
式，予以駁回。
據上論結，應依刑事訴訟法第三百九十五條前段，判決如主文。
中　　華　　民　　國　九十四　年　　六　　月　　九　　日
                      最高法院刑事第九庭
                          審判長法官  張　淳　淙
                                法官  張　春　福
                                法官  呂　丹　玉
                                法官  洪　昌　宏
                                法官  林　開　任
      本件正本證明與原本無異
                                      書  記  官
中　　華　　民　　國　九十四　年　　六　　月　 十七　 日
                                                      Ｖ
